臺灣高等法院刑事判決
111年度上訴字第2830號
上  訴  人  
即  被  告  王勝鴻


選任辯護人  莊惟堯律師
上列上訴人因詐欺等案件，不服臺灣新北地方法院111年度審訴
字第317號，中華民國111年4月29日第一審判決（起訴案號：臺
灣新北地方檢察署110年度偵字第40610號），提起上訴，本院判
決如下：
    主  文
原判決撤銷。
王勝鴻犯三人以上共同詐欺取財罪，共二罪，各處有期徒刑陸月
。應執行有期徒刑拾月。
    事  實
一、王勝鴻依其智識程度及社會生活經驗，知悉一般人申辦金融
    機構帳戶及提領款項並無特殊限制，實無刻意收購金融帳戶
    之必要，其於民國109年12月中旬前某日，見網路上有賺錢
    之廣告訊息，聯絡而瞭解提供金融帳戶之存摺及提款卡可以
    換取現金，已預見該廣告極可能係詐騙集團收購人頭帳戶，
    藉以收受被害人之匯款後，提領、層轉詐欺集團詐欺犯罪之
    款項，以掩飾、隱匿詐欺犯罪所得去向、所在，卻基於縱使
    係詐欺集團收購帳戶作為詐欺、洗錢使用仍不違背其本意之
    不確定故意，與本案詐欺集團成員意圖為自己不法之所有，
    基於三人以上共同詐欺取財及掩飾、隱匿詐欺犯罪所得之洗
    錢犯意聯絡，㈠先於109年12月中旬某日，在新北市○○區○○路
    000號統一超商，向友人何昶岡（所犯幫助洗錢罪部分，業
    經臺灣橋頭地方法院判處罪刑）收取何昶岡所申辦之國泰世
    華商業銀行（下稱國泰世華銀行）帳號000000000000號帳戶
    、中國信託商業銀行、玉山商業銀行帳戶之存摺、提款卡及
    密碼，隨即將該等帳戶資料交付詐欺集團成員，並取得詐欺
    集團成員所交付之新臺幣（下同）1萬8,000元，而於1週後
    之109年12月下旬某日，在同一地點交付收購上開帳戶資料
    之對價現金1萬8,000元與何昶岡；㈡復於110年3月間某日，
    在桃園市○鎮區○○路00號壢新醫院附近，向友人徐竹安（所
    涉幫助洗錢罪嫌部分，另由臺灣桃園地方檢察署偵辦中）收
    取徐竹安所申辦之國泰世華銀行帳號000000000000號帳戶、
    中國信託商業銀行帳戶存摺及提款卡，隨即將該等帳戶資料
    交付上游之詐欺集團成員，並收取6,000元，並以轉帳方式
    交付收購上開帳戶資料之對價現金6,000元予徐竹安。嗣該
    詐欺集團成員即分別為下列詐欺、洗錢犯行：於110年1月15
    日以通訊軟體LINE向胡庭豪佯稱虛擬貨幣獲利云云，致胡庭
    豪陷於錯誤，於110年3月30日14時46分許轉帳2萬9000元至
    何昶岡上開國泰世華銀行帳戶；於110年3月31日8時51分轉
    帳4萬9875元至徐竹安上開國泰世華銀行帳戶；於110年1月2
    0日以通訊軟體LINE向方冠勳佯稱虛擬貨幣獲利云云，致方
    冠勳陷於錯誤，於110年3月30日14時10分許轉帳2萬8500元
    至何昶岡（起訴書誤載為「徐竹安」）上開國泰世華銀行帳
    戶，後該等款項隨即為詐欺集團成員領取，以此方式掩飾、
    隱匿上開詐欺犯罪所得之去向。嗣因方冠勳察覺受騙而報警
    處理，始循線查悉上情。
二、案經方冠勳訴由屏東縣政府警察局潮州分局報請臺灣新北地
    方檢察署檢察官偵查起訴。
    理  由
一、證據能力：
　　按被告以外之人於審判外之陳述，雖不符刑事訴訟法第159
    條之1至第159條之4之規定，而經當事人於審判程序同意作
    為證據，法院審酌該言詞陳述或書面陳述作成時之情況，認
    為適當者，亦得為證據。又當事人、代理人或辯護人於法院
    調查證據時，知有第159條第1項不得為證據之情形，而未於
    言詞辯論終結前聲明異議者，視為有前項之同意，同法第15
    9條之5亦有明定。查本件檢察官、上訴人即被告王勝鴻及其
    辯護人就本判決所引用之各該被告以外之人於審判外陳述，
    迄至言詞辯論終結，均未主張有刑事訴訟法第159條第1項不
    得為證據之情形（見本院卷第75、151至152頁），本院審酌
    該些供述證據作成時，核無違法取證或其他瑕疵，認為以之
    作為本案之證據屬適當，依刑事訴訟法第159條之5規定，自
    有證據能力。至其餘所引認定被告犯罪事實之非供述證據，
    均查無公務員違反法定程序取得之情形，依刑事訴訟法第15
    8條之4反面規定，亦具證據能力。
二、認定犯罪事實所憑之證據及理由：
  ㈠上開事實，業據被告於警詢、偵訊、原審及本院審理時坦承
    不諱（見偵卷9至25、171至173頁，原審卷第37、44頁，本
    院卷第151、154至155頁），並據證人何昶岡、徐竹安、被
    害人胡庭豪、告訴人方冠勳於警詢證述在卷（見偵卷第49至
    56、75至89、101至106、115至117頁），且有何昶岡與被告
    間通訊軟體對話紀錄截圖、徐竹安與被告之通訊軟體對話記
    錄手機截圖、0000-000000通聯調閱查詢單、胡庭豪匯款單
    據、方冠勳匯款單據、手機截圖、國泰世華銀行存匯作業管
    理部110年5 月27日國世存匯作業字第1100080142號函暨檢
    附帳戶交易往來明細在卷可稽（見偵卷29至38、37至39、41
    、43、111至119、129至131、133至155頁），是被告任意性
    自白確與事實相符，堪予採信。綜上，被告前揭任意性自白
    與事實相符，堪予採信。
　㈡被告於上訴及本院準備程序時，固曾否認犯行，辯稱：我只
    是幫忙轉交，並沒有獲得利益，應僅構成幫助犯云云。辯護
    意旨稱：被告在網路上得知此賺錢機會，不知實為詐騙集團
    ，故將上開賺錢訊息告知需要金錢之何昶岡、徐竹安，僅幫
    忙轉交，並沒有獲得任何利益，沒有加重詐欺、一般洗錢罪
    之犯意；又本案並無證據證明共犯有3人以上，自不能以刑
    法第339條之4第1項第2款之加重詐欺罪相繩云云。惟：
　1.按共同正犯，係共同實行犯罪行為之人，在共同意思範圍內
    ，各自分擔犯罪行為之一部，相互利用他人之行為，以達其
    犯罪之目的；且不限於事前有所協議，其於行為當時，基於
    相互之認識，以共同犯罪之意思參與者，亦無礙於共同正犯
    之成立，其表示之方法，不以明示通謀為必要，即相互間有
    默示之合致亦無不可。而詐欺集團為實行詐術騙取款項，並
    蒐羅、使用人頭帳戶以躲避追緝，各犯罪階段緊湊相連，仰
    賴多人縝密分工，相互為用，方能完成之集團性犯罪，雖各
    共同正犯僅分擔實行其中部分行為，仍應就全部犯罪事實共
    同負責；是以縱詐欺集團成員之各別行為未構成其他罪名，
    或各成員就某一各別活動並未全程參與，或雖有參加某特定
    活動，卻非全部活動每役必與，只須以自己犯罪之意思，在
    本案犯行之合同犯意內，各自分擔犯罪行為之一部，而相互
    利用其他詐欺集團成員之部分行為以遂行犯罪之目的，即屬
    共同正犯，其組織之全體成員，應就該組織所為之一切非法
    作為，共同負責（最高法院110年度台上字第747號、109年
    度台上字第3460號判決意旨參照）。次按刑法上之幫助犯，
    係指以幫助之意思，對於正犯資以助力，而未參與實施犯罪
    構成要件之行為者而言，如就構成犯罪事實之一部，已參與
    實施即屬共同正犯（最高法院88年度台上字第5520號判決意
    旨參照），再詐欺取財罪係以詐術使人陷於錯誤而交付財物
    ，故受領被害人交付財物自屬詐欺取財罪之構成要件行為，
    而受領方式，當面向被害人收取固屬之，如被害人係以匯款
    方式交付金錢，前往提領款項者，亦當包括在內。以過往查
    獲及本案詐欺集團之運作模式，係先詐騙被害人，待被害人
    受騙匯款至人頭帳戶後，再由擔任車手之人出面負責提款，
    其中人頭帳戶之取得方式，包括收購、騙取等，不論以何種
    方式為詐欺集團取得他人之金融帳戶，均係該詐欺集團犯罪
    計畫不可或缺之重要環節。經查，被告分別向何昶岡、徐竹
    安收取前揭帳戶後，交予詐騙集團成員，復將詐騙集團提供
    之現金對價交予何昶岡、徐竹安，核其性質屬為詐騙集團成
    員收購金融帳戶。是被害人經詐欺集團成員詐騙後，匯款至
    被告向何昶岡、徐竹安收購之帳戶，由集團車手領出，是被
    告顯已為構成要件行為，此顯與單純提供自己銀行存摺、提
    款卡與詐騙集團，未參與收購帳戶之幫助犯迥異，自無從相
    提併論。是被告雖未自始至終參與各階段之犯行，惟其與不
    詳之詐騙集團成員既共同為詐欺被害人而彼此分工，並參與
    詐欺取財罪之部分構成要件行為，且為不可或缺之內部分工
    行為，並與詐欺集團成員相互利用彼此之行為，以共同達成
    犯罪之目的，自亦堪認係在合同意思範圍內，各自分擔犯罪
    行為之一部，並相互利用他人之行為，以達犯罪之目的，依
    上開說明，被告自應就本件詐欺集團所為，與其他詐欺集團
    成員共同負責。是被告辯稱其僅幫忙轉交，並沒有獲得利益
    ，應僅構成幫助犯云云，難認可採。
　2.詐欺集團利用車手提領人頭金融帳戶款項，業已經報章媒體
    多所披露，並屢經政府及新聞為反詐騙之宣導，且我國一般
    人申辦金融機構帳戶及提領款項並無特殊限制，實無刻意收
    購金融帳戶之必要，是一般具有通常智識之人，應均可預見
    以對價收購金融帳戶存摺、提款卡者，多係詐騙集團作為人
    頭帳戶進行詐騙，取得被害人之匯款後，由車手提領、層轉
    詐欺集團上游，以掩飾、隱匿詐欺犯罪所得去向、所在。參
    以被告於警詢自承係在網路透過通訊軟體與對方聯繫，不知
    對方之真實姓名、住居所等語（見偵卷第11至17頁），依據
    一般人之社會觀念，對方顯然有隱匿真實身分的意思。而被
    告自陳為高中肄業（見偵卷第7頁警詢筆錄），行為時已33
    歲，為具一般智識程度之人，則被告就上揭網路上不詳之人
    收購帳戶，提供帳戶即可獲得高額現金對價，極可能供詐騙
    集團作為人頭帳戶，涉及掩飾不法犯罪行為，自無不知之理
    。況被告於警詢、偵訊均供陳：「...何昶岡提供給我的存
    摺集提款卡是以面交方式交給『詐騙集團』」、「....由我交
    付何昶岡的存簿3本、提款卡及密碼給『詐騙集團』...」、「
    ...我是在中和區自立路129號7-11騎樓跟他（按：何昶岡）
    收取，收了過一兩天我再把東西（按：指帳戶資料）交給『
    詐騙集團』成員...」、「....徐竹安辦完後就直接把上開二
    帳戶的存摺及提款卡給我，我交付帳戶給詐騙集團成員....
    」等語（見偵卷第11、13、171、173頁），已自承知悉收購
    帳戶者係詐騙集團。綜此，足認被告對於為不詳之人收購何
    昶岡、徐竹安帳戶，將可能供詐欺集團作為人頭帳戶詐欺、
    洗錢使用，而造成他人受騙、犯罪所得難以追緝之情形，自
    堪認有所預見，而有不違背其本意之不確定故意甚明。是辯
    護意辯稱：被告不知對方為詐騙集團，故將賺錢訊息告知何
    昶岡、徐竹安，僅幫忙轉交，沒有加重詐欺、洗錢犯意云云
    ，亦無可採。
　3.辯護意旨復稱：本案並無證據證明共犯有3人以上，自不能
    以加重詐欺罪相繩云云。惟查，被告於警詢時供承：將帳戶
    交付給對方時，對方有3個人過來，我與他們都在車上面交
    等語（見偵卷第19頁），是該詐欺集團成員至少3人，由此
    足認被告主觀上當有「三人以上」共同犯詐欺取財罪之認識
    ，自符合加重詐欺罪之構成要件。是此部分辯護意旨，亦無
    可採。
　4.至辯護人雖聲請傳喚何昶岡、徐竹安作證，欲證明被告與其
    等並無詐欺犯罪之合意；另聲請函查金融帳戶提領之時間、
    地點及方式，欲證明被告並無收受或持有及使用之情形云云
    （見本院卷第78頁）。惟本案被告係實施向何昶岡、徐竹安
    收購帳戶之構成要件行為，而與詐騙集團成員共犯等情，已
    如前述，是何昶岡、徐竹安係涉嫌詐欺、洗錢之幫助犯，被
    告自無與其等共犯本案之犯意聯絡；另本案係由詐欺集團成
    員利用何昶岡、徐竹安之金融帳戶詐騙被害人匯款，復由車
    手負責提領該匯入之款項，並未認定被告有何使用何昶岡、
    徐竹安上開帳戶、提領被害人匯款之情。從而，此部分調查
    證據之聲請，與待證事項無關，核無調查之必要，併予敘明
    。
　㈢綜上，本案事證已臻明確，被告前揭犯行，堪以認定，應依
    法論科。 
三、論罪：
  ㈠洗錢防制法之立法目的，依同法第1條規定，係在於防範及制
    止因特定犯罪所得之不法財物或財產上利益，藉由洗錢行為
    （例如經由各種金融機構或其他交易管道），使其形式上轉
    換成為合法來源，以掩飾或切斷其財產或財產上利益來源與
    犯罪之關聯性，而藉以逃避追訴、處罰。準此以觀，洗錢防
    制法洗錢罪之成立，除行為人在客觀上有掩飾或隱匿因特定
    犯罪所得財產或財產上利益之具體作為外，尚須行為人主觀
    上具有掩飾或隱匿其財產或利益來源與犯罪之關聯性，使其
    來源形式上合法化，以逃避國家追訴、處罰之犯罪意思，始
    克相當。倘行為人意圖掩飾或隱匿特定犯罪所得來源，而將
    特定犯罪所得直接消費處分，甚或交予其他共同正犯，由共
    同正犯以虛假交易外觀掩飾不法金流移動，即難認單純犯罪
    後處分贓物之行為，應仍構成洗錢防制法第2條之洗錢行為(
    最高法院108年度台上字第1744號判決意旨參照)。本案詐欺
    集團成員，對告訴人2人施以詐術，令其等陷於錯誤後，將
    款項依指示匯入被告向何昶岡、徐竹安所收購之人頭帳戶，
    由車手持該帳戶提款卡負責提領款項，並將領得之贓款層層
    轉交給詐欺集團上游成員。依上開說明，被告此舉自非僅係
    取得犯罪所得，顯在藉此製造詐騙所得金流斷點，使偵查機
    關難以追查帳戶金流，以達掩飾詐欺犯罪所得之本質及去向
    ，而屬有洗錢防制法第2條第2款之洗錢行為，自應論以同法
    第14條第1項之一般洗錢罪。
　㈡核被告就事實欄一㈠、㈡所為，均係犯刑法第339條之4第1項第
    2款之三人以上共同詐欺取財罪及洗錢防制法第14條第1項之
    一般洗錢罪（共2罪）。被告所犯違反洗錢防制法部分，起
    訴書雖未敘及被告上開洗錢防制法第14條第1項之一般洗錢
    之事實，惟此部分與已敘及之加重詐欺間具有想像競合之裁
    判上一罪關係，為起訴效力所及，經本院審理時已告知罪名
    及給予陳述意見之機會（見本院卷第73至74、149頁），其
    防禦權已獲得保障，本院自得予以審理。
　㈢被告就本案犯行，與詐欺集團不詳成員3人間，有犯意聯絡、
    行為分擔，應論以共同正犯。
　㈣被告就事實欄一㈠、㈡所犯三人以上共同犯詐欺取財罪、一般
    洗錢罪間，有實行行為局部同一之情形，為想像競合犯，應
    各依刑法第55條規定從一重之三人以上共同犯詐欺取財罪處
    斷。
　㈤被告就事實欄一㈠、㈡所示2次犯行，犯意各別，行為互殊，且
    侵害對象、法益歸屬概不相同，應分論併罰。
　㈥刑之減輕：
　1.洗錢防制法第16條第2項：
　　按犯洗錢防制法第14條之罪，在偵查或審判中自白者，減輕
    其刑，洗錢防制法第16條第2項定有明文。復按想像競合犯
    係一行為觸犯數罪名，行為人犯罪行為侵害數法益皆成立犯
    罪，僅因法律規定從一重處斷科刑，而成為科刑一罪而已，
    自應對行為人所犯各罪均予適度評價，始能對法益之侵害為
    正當之維護。因此法院於決定想像競合犯之處斷刑時，雖以
    其中最重罪名之法定刑作為裁量之準據，惟具體形成宣告刑
    時，亦應將輕罪之刑罰合併評價。基此，除非輕罪中最輕本
    刑有較重於重罪之最輕本刑，而應適用刑法第55條但書規定
    重罪科刑之封鎖作用，須以輕罪之最輕本刑形成處斷刑之情
    形以外，則輕罪之減輕其刑事由若未形成處斷刑之外部性界
    限，自得將之移入刑法第57條或第59條之科刑審酌事項內，
    列為是否酌量從輕量刑之考量因子。是法院倘依刑法第57條
    規定裁量宣告刑輕重時，一併具體審酌輕罪部分之量刑事由
    ，應認其評價即已完足，尚無過度評價或評價不足之偏失（
    最高法院109年度台上字第3936號判決意旨參照）。查被告
    於原審及本院審理時已就所犯事實欄一㈠、㈡洗錢犯行為自白
    ，業如前述，本均應依洗錢防制法第16條第2項之規定減輕
    其刑，惟依上開說明，其洗錢犯行係屬想像競合犯中之輕罪
    ，減輕其刑事由未形成處斷刑之外部性界限，自不依前揭規
    定減輕其刑，然仍應於量刑時一併衡酌此部分減輕其刑之事
    由，作為被告量刑之有利因子，併此敘明。
　2.刑法第59條：
　　按刑法第59條之酌量減輕其刑，以犯罪另有其特殊之原因與
    環境，在客觀上足以引起一般同情，認即予宣告法定最低刑
    期，猶嫌過重者，即有其適用(最高法院51年台上字第899號
    判決意旨參照) ；再刑法第59條規定犯罪之情狀可憫恕者，
    得酌量減輕其刑，其所謂「犯罪之情狀」，與同法第57條規
    定科刑時應審酌之一切情狀，並非有截然不同之領域，於裁
    判上酌減其刑時，應就包括刑法第57條所列舉之10款事項等
    犯罪一切情狀，予以全盤考量，審酌其犯罪有無可憫恕之事
    由，如有無特殊之原因與環境，在客觀上足以引起一般同情
    ，以及宣告法定低度刑，是否猶嫌過重等，以為判斷。查被
    告收購帳戶交予詐欺集團使用，固值非議，惟被告犯後坦承
    犯行，於上訴後與胡庭豪、方冠勳達成和解，分期履行賠償
    其損害，徵得其等原諒（見本院卷第121至122頁之調解筆錄
    、第159至161頁之和解筆錄，第169、173、175頁之公務電
    話紀錄、匯款單據），態度良好，尚具悔意。復衡酌其犯罪
    情狀，詐騙集團各詐得7萬8,875元、2萬8,500元，與詐取鉅
    額財物嚴重危害社會秩序及他人財產權之情形，尚有程度上
    之差別。本院綜核被告一切情狀，認縱量處最低度刑有期徒
    刑1年，未免過苛，猶屬情輕法重，客觀上足以引起一般人
    之同情，應有足堪憫恕之處，爰均依刑法第59條規定，減輕
    其刑。
  ㈦不另為無罪諭知部分（參與犯罪組織罪）：
    公訴意旨雖認被告於109年12月中旬前某日加入不詳之詐欺
    集團，從事收取金融帳戶之存摺、提款卡，再依指示交付詐
    欺集團成員之工作（俗稱取簿手）之行為，尚涉犯組織犯罪
    條例組織犯罪條例第3條第1項後段參與犯罪組之罪嫌云云。
    公訴意旨認被告涉犯上開罪嫌，無非以何昶岡、徐竹安、胡
    庭豪、方冠勳之證述，及通訊軟體對話紀錄截圖、匯款單據
    、手機截圖、帳戶交易往來明細等為主要論據。訊據被告堅
    決否認有何參與犯罪組織犯行，辯稱：我只是在網路上得知
    此賺錢機會，將上開賺錢訊息告知需要金錢之何昶岡、徐竹
    安，僅幫忙轉交，沒有參與犯罪組織等語。按本條例所稱犯
    罪組織，指三人以上，以實施強暴、脅迫、詐術、恐嚇為手
    段或最重本刑逾五年有期徒刑之罪，所組成具有持續性或牟
    利性之有結構性組織。組織犯罪防制條例第2條第1項定有明
    文。是該條例第3條第1項後段所謂之「參與」犯罪組織，依
    其文義，應係指參加、加入三人以上，以實施強暴、脅迫、
    詐術、恐嚇為手段或最重本刑逾五年有期徒刑之刑之罪，具
    持續性或牟利性之犯罪組織而言。倘行為人並無加入犯罪組
    織之意思，縱與詐欺集團成員共犯犯行，仍不能以參與犯罪
    組織罪相繩。查本案被告將網路上得知收購帳戶之訊息告知
    友人何昶岡、徐竹安，並收受其等帳戶資料及交付價金，已
    如前述，其所為雖已實施收購帳戶之構成要件行為，而與詐
    欺集團成員共犯本案詐欺、洗錢犯行，但究其情節，僅止於
    收購二友人帳戶資料，顯與一般加入詐欺集團擔任取簿手，
    依集團指示持續收取他人帳戶資料之情形有別，難認被告有
    實際加入詐欺集團為組織從事持續性或牟利性犯罪之真意。
    從而，依罪疑惟輕原則，難認被告確有參與犯罪組織之犯意
    ，自不得論以組織犯罪條例第3 條第1項參與犯罪組織之罪
    。惟此部分如成立犯罪，因與前開有罪之加重詐欺、洗錢部
    分有想像競合犯之裁判上一罪關係，爰不另為無罪之諭知。
四、撤銷改判之理由：
    原審認被告犯行事證明確，予以論罪科刑，固非無見。惟①
    原審未及斟酌上開和解等事由，適用刑法第59條之規定，尚
    有未恰。②檢察官以實質上一罪或裁判上一罪起訴之案件，
    法院僅有單一審判權，故其審判為不可分。法院審理之結果
    ，若認其中一部分有罪，另一部分不能證明其犯罪者，固毋
    須於主文內另行諭知該部分無罪，惟仍應於判決理由內敘明
    該部分應不另為無罪之諭知。本案起訴書起訴事實記載「於
    民國109年12月中旬前某日加入不詳之詐欺集團，從事收取
    金融帳戶之存摺、提款卡，再依指示交付詐欺集團成員之工
    作（俗稱取簿手）」，可認檢察官已起訴被告涉犯組織犯罪
    條例第3條第1項後段參與犯罪組之罪嫌，已如前述，原判決
    就此部分應如何評價，未置一詞，難謂無已受請求事項未予
    判決之違法。被告上訴否認犯行，所辯各節均經本院詳予論
    述、指駁如前，雖無理由，惟其上訴請求依刑法第59條規定
    酌減其刑，則有理由，自應由本院將原判決予以撤銷改判。
五、科刑：
  ㈠爰審酌被告為詐欺集團收購人頭帳戶，而與其他詐欺集團成
    員共犯詐欺、洗錢行為，非但造成告訴人等受有財產上之損
    害，更助長詐騙歪風，紊亂社會經濟秩序，並造成犯罪所得
    難以追緝，應予非難，惟念及被告犯後坦承行為，合於洗錢
    防制法第16條第2項減刑之規定，上訴後已與胡庭豪、方冠
    勳達成和解，分期賠償損害，徵得其等原諒，已如前述，其
    犯後非無悔意，及其係因友人缺錢，而告知上開詐欺集團提
    供帳戶取得現金之訊息，為詐騙集團收購友人之帳戶資料，
    尚非加入詐欺集團擔任成員（收簿手），兼衡被告犯罪之素
    行、動機、目的、手段、造成之損害及所獲利益，及其自述
    高中肄業之智識程度、月薪約2萬7千元，需幫忙貼補家用之
    家庭活經濟狀況（見本院卷第156頁）等一切情狀，分別量
    處如主文第二項所示之刑，復審酌被告兩次犯行時間相近、
    罪質相同等一切情狀，如以實質累加之方式定應執行刑，處
    罰之刑度顯將超過其行為之不法內涵，依多數犯罪責任遞減
    原則，爰就被告所犯各罪所處之刑，定應執行刑如主文第二
    項所示。
  ㈡不予宣告緩刑之說明：
　　辯護意旨雖請求諭知緩刑之宣告云云（本院卷第157頁），
    惟按凡在判決前已經受有期徒刑以上刑之宣告確定者，即不
    合於緩刑條件，至於前之宣告刑已否執行，以及被告犯罪時
    間或前或後，在所不問，因而前已受有期徒刑之宣告，即不
    得於後案宣告緩刑（最高法院54年台非字第148號判決意旨
    參照）。被告另因幫助洗錢等案件（即提供其個人賬戶予詐
    欺集團使用），經法院判處罪刑，並於111年9月28日確定等
    情，有本院被告前案紀錄表可稽（見本院卷第134頁），依
    前開說明意旨，被告於本案不符合宣告緩刑之要件，自無從
    給予緩刑之宣告，附此敘明。
六、沒收：
　㈠被告於警詢、偵訊及原審審理中均供稱：沒有拿到犯罪所得
    等語（見偵卷第15、21、171頁、原審卷第44頁），始終否
    認取得報酬，且卷內亦乏積極證據證明被告就此實際獲有報
    酬或利益，爰不予宣告沒收、追徵犯罪所得。
　㈡按洗錢行為之標的是否限於行為人者始得宣告沒收，法無明
    文，是倘法條並未規定「不問屬於犯罪行為人與否均沒收」
    時，自仍以屬於被告所有者為限，始應予沒收。查被告係收
    購人頭帳戶，並未經手詐欺贓款，且本案詐得款項經車手提
    領後，層層轉交予詐欺集團上游，現有證據尚不能證明被告
    對於此部分洗錢之標的物具有所有權及事實上處分權限，自
    亦無從依洗錢防制法第18條第1項規定宣告沒收，附此說明
    。
據上論斷，應依刑事訴訟法第369條第1項前段、第364條、第299
條第1項前段，判決如主文。
本案經檢察官陳傳宗到庭執行職務。
中　　華　　民　　國　　111 　年　　12　　月　　21　　日
                    刑事第二庭  審判長法　官 遲中慧
                                      法　官 邱筱涵
                                      法　官 顧正德
以上正本證明與原本無異。
如不服本判決，應於收受送達後20日內向本院提出上訴書狀，其
未敘述上訴之理由者並得於提起上訴後20日內向本院補提理由書
（均須按他造當事人之人數附繕本）「切勿逕送上級法院」。
                                      書記官 莊佳鈴
中　　華　　民　　國　　111 　年　　12　　月　　21　　日
附錄：本案論罪科刑法條全文
中華民國刑法第339條之4
犯第339條詐欺罪而有下列情形之一者，處1年以上7年以下有期
徒刑，得併科1百萬元以下罰金：
一、冒用政府機關或公務員名義犯之。
二、三人以上共同犯之。
三、以廣播電視、電子通訊、網際網路或其他媒體等傳播工具，
    對公眾散布而犯之。
前項之未遂犯罰之。　
洗錢防制法第14條第1項：
有第2條各款所列洗錢行為者，處7年以下有期徒刑，併科新臺幣
5百萬元以下罰金。